最高法院民事判決　　　　　　　　　　　　　　　九十三年度台上字第一六一五號
　　上　訴　人　己○○
　　訴訟代理人　許明桐律師
　　被 上訴 人　甲　○
　　　　　　　　丙○○
　　　　　　　　丁○○
　　　　　　　　乙○○
　　兼 右一 人
　　法定代理人　戊○○
右當事人間請求損害賠償事件，上訴人對於中華民國九十一年十二月三日台灣高等法
院判決︵九十一年度上字第七八三號︶，提起上訴，本院判決如下：
    主  文
原判決廢棄，發回台灣高等法院。
    理  由
本件被上訴人主張：上訴人於民國九十年六月十四日晚十時四十分許，駕駛車牌ＫＡ
｜七九七三號自用小貨車，行經桃園縣龜山鄉龍壽村尖山外六九號前，明知雙黃實線
禁止跨越及不得在快車道臨時停車，竟圖一時之便，將車停於快車道，準備跨越雙黃
線左轉進入全真道院，致騎乘機車在後之白金泉閃躲不及，追撞小貨車右後方，當場
被彈出車外，造成頭部外傷顱內出血，經送醫急救，不治死亡。甲○係白金泉之父，
丙○○、丁○○、乙○○係其子女，戊○○係其妻，自得依侵權行為之法律關係，請
求上訴人依序賠償甲○、丙○○、丁○○、乙○○扶養費三十萬四千八百零九元、四
萬一千八百七十元、十萬零五百四十二元、十六萬九千七百二十七元；賠償戊○○支
出之醫療費一千四百七十七元、殯葬費三十八萬二千六百元；賠償伊等五人慰藉金各
五十萬元。依上訴人、白金泉之過失比例各二分之一計算，上訴人應依序賠償甲○、
丙○○、丁○○、乙○○、戊○○四十萬二千四百零五元、二十七萬零九百三十五元
、三十萬零二百七十一元、三十三萬四千八百六十四元、四十四萬二千零三十九元等
情。求為命上訴人如數給付，並加付法定遲延利息之判決︵被上訴人請求之本息超過
上開部分，業受敗訴判決確定︶。
上訴人則以：伊雖於雙黃線左轉，但白金泉是酒後騎車，自後追撞，應負百分之八十
以上之過失責任。又被上訴人因本件車禍，已領取保險金一百四十萬元，依強制汽車
責任保險法第三十條規定，應自賠償金額中扣除等語，資為抗辯。
原審維持第一審所為上訴人敗訴部分之判決，駁回其上訴，係以：被上訴人主張之事
實，業據提出診斷書、相驗屍體證明書、戶籍謄本等件為證，且為上訴人所不爭，堪
信為真實。被上訴人甲○係白金泉之父，被上訴人丙○○、丁○○、乙○○係其子女
，被上訴人戊○○係其妻，自得依侵權行為之法律關係，請求損害賠償。茲審酌被上
訴人請求之金額如下：(一)、扶養費部分：被上訴人甲○係五年九月一日生，於白金泉
死亡時，年八十四歲，依台閩地區八十七年度簡易生命表所示，尚有餘命六‧三二年
，其另有一子白金成，與白金泉共負扶養義務，按八十九年綜合所得稅扶養親屬寬減
額，滿七十歲以上老人為十一萬一千元，依霍夫曼計算法及白金泉應負扶養義務之比
例計算，被上訴人甲○得請求之扶養費為三十萬四千八百零九元。又被上訴人丙○○
、丁○○、乙○○係白金泉之子女，依序於七十一年八月二十六日、七十三年四月四
日、七十五年九月四日生，渠等於白金泉死亡時，迄滿二十歲止，尚可受扶養之期間
分別為一年二月、二年九月、五年二個月。又父母共同負扶養義務，渠等尚有母親戊
○○可受扶養，按八十九年綜合所得稅扶養親屬寬減額七萬四千元，依霍夫曼計算法
及白金泉應負扶養義務之比例計算，被上訴人丙○○、丁○○、乙○○得請求之扶養
費，依序為四萬一千八百七十元、十萬零五百四十二元、十六萬九千七百二十七元。
(二)、醫療費部分：被上訴人戊○○主張其為白金泉支出醫療費用一千四百七十七元，
有收據二紙附卷可證，依其上所載，均屬治療上之必要費用，應予准許。(三)、殯葬費
部分：被上訴人戊○○主張其因白金泉死亡，支出殯葬費用共三十八萬二千六百元，
提出后甫禮儀公司出具明細表一紙為證，核其內容，屬治喪上之必要費用，且為上訴
人所不爭，亦應准許。(四)、慰藉金部分：白金泉為被上訴人甲○之子，被上訴人丙○
○、丁○○、乙○○之父，被上訴人戊○○之夫，渠等喪子、喪父、喪夫，精神備感
痛苦，自得請求慰藉金。審酌兩造之身分、地位、經濟狀況及上訴人之過失程度等情
，認被上訴人請求慰藉金各五十萬元，尚稱適當。又上訴人在雙黃實線禁止左轉及臨
時停車處，暫時停車在快車道上欲左轉，與白金泉酒後騎車未注意前方狀況，追撞小
貨車，同為本件車禍發生之原因。審酌上訴人與白金泉之過失程度，認渠等應各負二
分之一之過失責任。依上開過失比例減輕後，上訴人應賠償被上訴人甲○、丙○○、
丁○○、乙○○、戊○○之金額依序為四十萬二千四百零五元、二十七萬零九百三十
五元、三十萬零二百七十一元、三十三萬四千八百六十四元、四十四萬二千零三十九
元。再者，被上訴人所領取之一百四十萬元保險金，係白金泉自己繳費投保之保險給
付，與強制汽車責任保險法第三十條係針對加害人投保汽車強制責任保險後，發生交
通事故，保險人所給付之保險金，得予扣除之情形不同，上訴人抗辯被上訴人所領取
之上開保險金，應自賠償金額中扣除云云，自非可採。綜上所述，被上訴人依侵權行
為之法律關係，請求上訴人依序給付被上訴人甲○、丙○○、丁○○、乙○○、戊○
○四十萬二千四百零五元、二十七萬零九百三十五元、三十萬零二百七十一元、三十
三萬四千八百六十四元、四十四萬二千零三十九元，及加付法定遲延利息，洵屬正當
，應予准許等詞，為其判斷之基礎。
查原審酌定慰藉金之數額，既已衡量上訴人過失之程度，乃竟又依民法第二百十七條
第一項規定減輕上訴人賠償金額，不無重複，殊有未合。次查原審認被上訴人丁○○
迄白金泉死亡時止，尚可受扶養之期間為二年九月，則按八十九年綜合所得稅扶養親
屬寬減額七萬四千元，依霍夫曼計算法及白金泉應負扶養義務之比例計算，被上訴人
丁○○得請求之扶養費應為九萬七千零五十一元五角，原審認其該部分得請求之金額
為十萬零五百四十二元，亦有未合。末查汽車交通事故係由數汽車所共生或涉及數汽
車者，依強制汽車責任保險法第三十四條第一項第一款規定，肇事汽車全部或部分為
被保險汽車者，受害人或受益人得在本法規定之保險金額範圍內，請求各被保險汽車
保險人連帶給付保險金。又為便利受害人或受益人求償，使渠等得直接向所屬保險人
請求保險給付，強制汽車責任保險理賠作業要點第七點之二(一)規定二車之交通事故，
造成車內駕駛人及車內乘客傷亡之損失，由承保之各保險公司自行負責處理。惟該由
其自己投保之保險公司給付之保險金，性質上仍屬依強制汽車責任保險法所為之給付
，故如已為給付，依強制汽車責任保險法第三十條規定，應視為加害人或被保險人損
害賠償金額之一部分，加害人或被保險人受賠償請求時，得扣除之。查上訴人駕駛小
貨車與白金泉所騎機車發生交通事故，上訴人與白金泉各就渠等之車輛投有強制汽車
責任險，被上訴人雖係由其自己投保之保險人處受領強制汽車責任保險之保險金，惟
依上說明，該保險金亦應自其請求上訴人給付之賠償金額中扣除。原審就此持相反之
見解，認上訴人所為應自賠償金額中扣除該保險金之抗辯，為不可採，不無可議。又
被上訴受領之保險金，如何分配，攸關渠等賠償金額中各得扣除之數額究為若干，既
尚待事實審法院調查認定，自有將原判決全部廢棄發回之必要。上訴論旨，指摘原判
決不當，求予廢棄，非無理由。
據上論結，本件上訴為有理由。依民事訴訟法第四百七十七條第一項、第四百七十八
條第二項，判決如主文。
中　　　華　　　民　　　國　　九十三　　年　　　八　　　月　　　五　　　日
                              最高法院民事第二庭
                                  審判長法官  林　奇　福
                                        法官  陳　國　禎
                                        法官  李　彥　文
                                        法官  陳　重　瑜
                                        法官  劉　延　村
      右正本證明與原本無異
                                              書  記  官
中　　　華　　　民　　　國　　九十三　　年　　　八　　　月　　 二十 　　日
                                                                        Ｅ
